【裁判字號】    88,訴,1661
【裁判日期】    890509
【裁判案由】    偽造文書等
【裁判全文】
臺灣臺北地方法院刑事判決                        八十八年度訴字第一六六一號
    公  訴  人  臺灣臺北地方法院檢察署檢察官
    被      告  乙○○
右列被告因偽造文書等案件，經檢察官提起公訴（八十八年度偵字第二０六六二號）
，本院判決如左：
    主  文
乙○○無罪。
    理  由
一、公訴意旨略以：（一）被告乙○○於民國八十五年六月五日，意圖為自己不法之
    所有，自任互助會首，虛構會員丙○○、丁○○、戊○○等人名單，佯向己○○
    、甲○○等人招攬互助會，約定每人每會新台幣（下同）二萬元，採內標方式標
    會，會員連會首共計二十二人，詎己○○等人不疑有他，加入互助會後，乙○○
    蓄意偽造不詳互助會標單，冒標互助會款，詐取其他互助會款，嗣於八十七年三
    月五日互助會結束後，經按所提供之互助會員名單，打電話向丙○○、丁○○、
    戊○○等人查詢後，經該三人一致指陳，伊等並未加入上開互助會，始知受騙。
    （二）乙○○於八十四年九月十日，未徵得戊○○之同意，冒用戊○○名義，參
    加庚○○為會首之互助會（自己名義一會、戊○○一會），每會二萬元，採內標
    方式標會，詎乙○○於八十四年九月標走一會，八十五年六月在標走戊○○名義
    之會，足生損害於戊○○，迨於八十六年二月起即不再支付會款，庚○○始知受
    騙，因認被告涉犯刑法第二百十六條、第二百十條之行使偽造私文書罪及同法第
    三百三十九條第一項之詐欺罪嫌。
二、本件公訴人認被告乙○○涉有上開犯行，無非係以告訴人吳仕凡、己○○、庚○○之指訴，證人戊○○之證述及互助會名單為其主要憑據。訊據被告固不諱言於
    右揭時、地邀集吳仕凡、己○○等人參加伊自任會首之互助會，並經戊○○同意
    以其名義參加庚○○為會首之互助會，嗣均未繳付會款等情，惟堅詞否認有偽造
    文書、詐欺等犯行，辯稱：丙○○、丁○○、戊○○均有參加互助會，戊○○並
    有同意伊參加庚○○之互助會等語。
三、按犯罪事實應依證據認定之，無證據不得推定其犯罪事實，又不能證明被告犯罪
    者，應諭知無罪之判決，刑事訴訟法第一百五十四條、第三百零一條第一項分別
    定有明文。又告訴人之告訴，係以使被告受刑事訴追為目的，是其陳述是否與事
    實相符，仍應調查其他證據以資審認，最高法院五十二年台上字第一三００號判
    例著有明文。
四、經查：
（一）證人丙○○、丁○○於本院審理時均證稱：因為被告積欠伊等債務，承諾以標
      會方式清償債務，始同意加入被告擔任會首之互助會等語；丁○○另證稱：因
      為被告財務狀況不佳，被告要伊先繳納會款，斷斷續續繳了三、四期款，得標
      後，被告原先稱會繼續代為繳納會款，但後來說沒錢，伊因此未繼續繳交會款
      ，告訴人當初查證時，因為不想搭理被告之朋友，始陳稱未入會等語；丙○○
      亦證稱：伊仍為活會，且有繳交會款，嗣因資金周轉問題，始未能按期繳款，
      告訴人雖有查問伊有無入會，但伊僅稱找不到被告，並未否認參加互助會等語
      （均參見本院八十九年一月六日訊問筆錄），又證人戊○○於本院審理時亦證
      稱：被告因積欠債務，遂徵求伊同意後，由被告代繳會款，嗣再以標金償債，
      惟該互助會何時開始、結束以及是否得標、標金如何，伊均不知情等語（參見
      本院八十八年十二月廿三日訊問筆錄），是丙○○、丁○○及戊○○等人既均
      有參加被告所召集之互助會，則被告是否如告訴人指陳有虛構互助會會員之犯
      行，已非無疑。
（二）再查，被告復辯稱：伊以自己及戊○○名義加入告訴人庚○○擔任會首之互助
      會，並將戊○○名義之會轉讓與辛○○，會款均由辛○○繳付，標金亦轉交辛○○領取等語，核與證人辛○○於本院審理時供述情節相符（參見本院八十九
      年一月六日訊問筆錄），告訴人亦不否認其真正，並自承：該會自八十四年九
      月起至八十六年六月止，被告及戊○○名義之互助會均於八十六年二月始未按
      期繳交會款，目前尚有五期未付等語，是被告既先徵得戊○○同意借名參加互
      助會，嗣將該會轉讓案外人辛○○，每期之會錢均由辛○○繳交，標金亦由辛○○領取，被告並無藉此圖得任何不法財物或利益，應可認定。
（三）稽之告訴人與被告均已達成和解，有和解書一紙在卷可稽，被告既無虛構丙○○、丁○○、戊○○等人參與互助會之名單，又徵得戊○○同意加入庚○○召
      集之互助會，並未冒用戊○○名義，是被告上開所辯，應堪採信，其既無告訴
      人所指虛構會員及冒名之行為，縱使有積欠告訴人會款之事實，亦僅能認係雙
      方民事糾葛，不能以刑律相繩。此外，復查無其他積極證據足認被告有何詐欺
      、偽造文書犯行，不能證明被告犯罪，揆諸首揭法條及判例意旨，應依法諭知
      無罪之判決。
據上論斷，應依刑事訴訟法第三百零一條第一項，判決如主文。
本案經檢察官李韋昌到庭執行職務
中      華      民      國    八十九    年      五      月      九      日
          臺灣臺北地方法院刑事第八庭
                                          法  官  胡  宏  文
右正本證明與原本無異。
如不服本判決，應於判決送達後十日內，向本院提出上訴狀。
                                          書記官  魏  大  年
中      華      民      國    八十九    年      五      月     十二     日


司法院資訊處製作；財團法人民間司法改革基金會備份。
